# 实际利率的问题

提问人：lbwl 时间：2012-11-22 18:00:05
最近学习实际利率时有个比较弱的问题没太搞懂请教大伙，就是比如说是应付债券吧，假如题目中已知票面本金和实际利率，就用实际利率法按复利现值系数出开始能卖多少钱，但这样算应该是复利，但是现实业务中是都用复利计算吗，还是用单利，不知道我说明白了不。反正我看实际利率时不管是应付债券还是分期购买商品什么的都是用的复利现值系数算，但是实际中也是复利吗，是不是也有单利的情况，还是不管单利复利都要用复利算？

回答人：chenyiwei
实际计收利息和在实际利率法下确认的利息收入／支出的含义是不同的。在实际利率法下按摊余成本和实际利率确认利息收入／支出要求采用复利，是基于财务管理的一般时间价值理念，与实际计算利息的方式是单利还是复利没有直接关联。即使按照单利方式计息，在核算中也可以按照实际利率法对其相关现金流量按照复利折现的，当然此时的折现值与面值可能存在差异。

回答人：chenyiwei
回复 lbwl 的帖子
并不需要“在 12 月底的账面价值等于初始确认金额即期初摊余成本”，事实上这也是不可能的。你可以按照 10 楼网友介绍的方法测算IRR即实际利率（以半年为单位），编制以每半年为单位的实际利率法摊销表，再把每一期内确认的财务费用、利息调整和应付利息均各除以 6 ，得出每月应确认的利息费用、应调整的“利息调整”和应确认的应付利息增加额。经过这样处理得到年末的摊余成本。

提问人：小布丁 198601 时间：2012-11-23 09:50:27
向各位老师请教，实际利率，在实际操作中怎么确定呢？

回答人：chenyiwei
多数情况下，实际利率可按内含报酬率的方式测算，即使得未来还本付息的现金流量折现到初始确认日的折现值等于负债的初始确认金额的折现率。

提问人：lbwl 时间：2012-12-04 15:55:55
回复 chenyiwei 的帖子
陈版实际利率这块我刚开始学习还不是太熟练，我们单位有笔业务是这样的，我做出来您给看看对不对，就是我们找信托借了 3 亿，然后每半年付 500 万本金+利息，每年底付 9500 万本金+利息，一共付 3 年，然后就预付了 3000 万的本金，然后又付了 2000 万的手续费，我可不可以做借 银行存款 28000 长期借款 -利息调整 2000 贷 长期借款-本金 3 亿 ，然后做借 长期借款-本金 3000 万 贷 银行存款 3000 万，然后算实际利率 因为 3000 是贷款放下来就付给银行了，所有这个 3000 就不用折现了，那么我要算下实际利率就是3000+500*（1+r)-1(负一次方）+9500*（1+r)-2（负 2 次方）+然后再加后面的两年的=28000，算出来实际利率，然后按实际利率计提利息，您看看对不对，然后算最早一期摊余成本时也要扣除这个 3000 万

回答人：chenyiwei
可以这样理解，即内含报酬率＝使未来 3 年内还本付息的现金流量的折现值等于现在收到的 25000 万元净额的折现率。

提问人：lbwl 时间：2012-12-24 18:03:09
回复 chenyiwei 的帖子
还是实际利率的问题，我单位是 11 月找银行贷款，但是贷款利息支付的时间为明年 5 月份，那么在我今年年报时会计如何处理，因为在 12 年底我还没有实际支付利息，如果为了体现出应付利息的话做就是 借 财务费用 贷 长期借款 -利息调整 应付利息，那么这样的话我就是把从11 月到明年 5 月份这 7 个月实际支付的利息算平均数，但是这样有个问题虽然我到年底体现出了应付利息，但是这样的话我算实际利率的时候就是按每月折现算了，但人家支付是半年支付，我不知道这样行不行。还有一种方法是我还不体现应付利息 直接做 借 财务费用 贷 长期借款-利息调整，这样的话实际利率还是按半年折现，与实际情况一致但是体现不出来应付利息，不知道哪个方法更好，请陈版指教

回答人：chenyiwei
应是前一种做法较好。具体操作时你可以对每一个付息期采用实际利率法摊销测算，在同一付息期内各月采用直线法均摊的做法，这种方法造成的差异应该是可接受的。

提问人：lbwl 时间：2012-12-25 10:17:14
回复 chenyiwei 的帖子
等于这样会造成在 2012 年年底我金融负债的账面价值和摊余成本是不一样的，但是到付息日就一样了，您说的是这个是可以接受的是吧

回答人：chenyiwei
摊余成本和账面价值不应出现差异。不清楚你这里为何会出现差异？

提问人：lbwl 时间：2012-12-25 23:41:50
回复 chenyiwei 的帖子
按您这么算 12 月的摊余成本话，那么 13 年 1 月的进入财务费用的金额还是当初按半年时算的金额/6得出来的，而不是用 12 年底的摊余成本*我算的半年实际利率-应付利息金额算出来的，好像也稍微有点怪怪的，但是道理上也能说得过去，本来我算每月的数的时候就是个简便方法，不知道理解的对不对

回答人：chenyiwei
这种结果当然不是完全准确的，但其偏差应在可接受范围之内。

提问人：呼叫帮助 时间：2017-10-11 18:23:40
陈版我有点糊涂了，内含报酬率＝使未来 3 年内还本付息的现金流量的折现值等于现在收到的 25000 万元净额的折现率。这里求得的实际利率是年利率、季利率或月利率是以未来 3 年内还本付息是以年、季或月的现金流量为标准来确认吧？陈版

回答人：chenyiwei
可以这样理解。

提问人：呼叫帮助 时间：2017-11-04 21:39:24
对于实际利率法，我记得您说过， 掌握两个基本要点： 1 、本期利息支出＝期初摊余成本*实际利率； 2 、期末摊余成本（假设不考虑资产减值准备，下同）＝期初摊余成本＋本期实际利息－本期现金偿还。 掌握实际利率法需关注所谓“年末习惯法”，即假设所有现金流量均在每一期的期末发生，利息也在期末计算，所以会得出这一结果。如果是采用期初（预付）现金流，则结果不同。 在实际中经常存在不是每一期的期末支付，有时是期中、有时是期初，甚至有时不支付，对于这样的情况，我们怎么处理？

回答人：chenyiwei
除非合同约定是固定在每一期的期初支付，否则“年末习惯法”仍有效。支付日期的小幅前后波动不影响实际利率法的基本处理。

提问人：呼叫帮助 时间：2018-03-03 18:14:39
原规定是：企业发行债券时，如果发行费用大于发行期间冻结资金所产生的利息收入，按发行费用减去发行期间冻结资金所产生的利息收入后的差额，根据发行债券筹集资金的用途，属于用于固定资产项目的，按照借款费用资本化的处理原则处理；属于其他用途的，计入当期财务费用。如果发行费用小于发行期间冻结资金所产生的利息收入，按发行期间冻结资金所产生的利息收入减去发行费用后的差额，视同发行债券的溢价收入，在债券存续期间于计提利息时摊销。 新准则下，应付债券属于其他金融负债，其手续费应当计入初始计量金额内，并在存续期间按照实际利率法摊销。 陈版，我发现不少企业不按照这个规定处理，较大多数放在长期待摊费用，然后按年摊销，这样处理是否可以？

回答人：chenyiwei
该做法不恰当。